【裁判字號】    99,上易,751
【裁判日期】    991209
【裁判案由】    傷害等
【裁判全文】
臺灣高等法院高雄分院刑事判決         99年度上易字第751號
上  訴  人  臺灣高雄地方法院檢察署檢察官
上  訴  人
即  被  告  許淑珍
            蔡明勳
            蔡孟芳
            蕭金寶
            林慶堂
            林政諺
            林佩蓉
上列上訴人等因被告等傷害等案件，不服臺灣高雄地方法院99年
度易字第213 號中華民國99年6 月14日第一審判決（起訴案號：
臺灣高雄地方法院檢察署98年度調偵字第844 號），提起上訴，
本院判決如下：
    主  文
上訴駁回。
    事  實
一、許淑珍前因侵占案件，經本院判處有期徒刑8 月，嗣經裁定
    減刑，而於97年1 月11日易科罰金執行完畢。
二、緣許淑珍係蔡明勳、蔡孟芳兄妹之母，蕭金寶、林慶堂為夫
    妻，並為林政諺、林佩蓉兄妹之父母，彼此間為鄰居關係。
    林政諺知悉其母蕭金寶與鄰居許淑珍於民國（下同）97年5
    月3 日晚間6 、7 時許，在高雄市○○區○○街77號前因細
    故發生口角，心生不滿，乃於同日晚間9 時許，基於毀損之
    故意，手持酒瓶丟擲砸破許淑珍位於高雄市○○街77號2 樓
    住處窗戶之玻璃。許淑珍見狀便電話聯絡其子蔡明勳、其女
    蔡孟芳返家，蔡明勳返家後隨至高雄市○○街333 號蕭金寶
    住處找蕭金寶，並基於故意傷害之犯意，徒手毆打蕭金寶，
    而蕭金寶不甘受毆、與林慶堂、林政諺亦基於故意傷害之犯
    意聯絡，蕭金寶勒住蔡明勳之脖子、林慶堂架住蔡明勳，林
    政諺則出拳毆打蔡明勳，繼而彼此扭打。許淑珍、蔡孟芳、
    林佩蓉見家人遭受毆打，許淑珍、蔡孟芳乃加入蔡明勳傷害
    人身體之犯意聯絡，林佩蓉則為協助蕭金寶、林慶堂、林政
    諺，亦基於共同傷害他人身體之犯意聯絡，蔡明勳、蔡孟芳
    先與林政諺、蕭金寶互毆，許淑珍、蔡孟芳復分別以垃圾桶
    、徒手攻擊林佩蓉，林佩蓉與蔡孟芳拉扯，林慶堂及林佩蓉
    並將許淑珍壓倒在地，致蕭金寶受有下嘴唇擦傷（0.5 ×0.
    2 公分）、左肘擦傷（1 ×1 公分兩處）、右手瘀血（4 ×
    4 公分）、左膝瘀血（2 ×3 公分）及右手中指紅腫等傷害
    ；林政諺受有前額擦傷（4 ×0.5 公分）及上唇擦傷（0.5
    公×0.5 公分）、雙上肢多處擦傷及背部多處挫傷瘀血等傷
    害；林佩蓉受有左臉擦傷（1 ×0.2 公分）、右下頜瘀血（
    2 ×1 公分）、左前臂擦傷（2 ×0.1 公分）、左腕擦傷兩
    處（各1 ×0.1 公分）及左手瘀血（2 ×2 公分）等傷害；
    蔡明勳受有頭部鈍傷併腦震盪、頸部挫傷及抓傷及雙上臂挫
    傷及擦傷等傷害；蔡孟芳受有左上肢鈍傷之傷害；許淑珍受
    有右膝鈍傷及右肘擦傷14公分等傷害。
三、案經許淑珍、蔡明勳、蔡孟芳、蕭金寶、林政諺、林佩蓉分
    別訴由高雄市政府警察局三民第一分局報告移送臺灣高雄地
    方法院檢察署檢察官偵查起訴。
    理  由
一、證據能力部分：
(一)、按被告以外之人於偵查中向檢察官所為陳述，除顯有不可信
    之情況者外，得為證據，刑事訴訟法第159 條之1 第2 項定
    有明文。本件被告許淑珍、蔡明勳、蔡孟芳、蕭金寶、林慶
    堂、林政諺、林佩蓉偵查中具結所為陳述，尚無證據證明顯
    有不可信之情況，且經檢察官聲請到庭接受詰問，賦予被告
    反對詰問之機會，渠等於偵查中之陳述，應均有證據能力。
(二)、按被告以外之人於審判外之言詞或書面陳述，除法律有規定
    者外，不得作為證據。又被告以外之人於審判外之陳述，雖
    不符前4 條之規定，而經當事人於審判程序同意作為證據，
    法院審酌該言詞陳述或書面陳述作成時之情況，認為適當者
    ，亦得為證據。當事人、代理人或辯護人於法院調查證據時
    ，知有第159 條第1 項不得為證據之情形，而未於言詞辯論
    終結前聲明異議者，視為有前項之同意，刑事訴訟法第159
    條第1 項、第159 條之5 第1 項、第2 項分別定有明文。查
    本案認定事實所引用之卷證資料，除原已符其他法律另有規
    定等傳聞法則例外規定，而得作為證據外，其餘傳聞證據，
    並無證據證明係公務員違背法定程序所取得，而被告於本院
    準備程序，或同意作為證據，或未主張有何不法、不當取得
    之情形而未爭執其證據能力（被告許淑珍部分。但均爭執證
    明力），且本院審酌前揭陳述作成時之情況，並無違法取證
    之瑕疵，亦認以之作為證據為適當，依上開規定，自均得為
    證據。
二、被告林政諺毀損他人物品罪部分：
    訊據上訴人即被告林政諺矢口否認有上開毀損犯行，辯稱：
    我並無拿酒瓶砸破許淑珍高雄市○○街77號2 樓住處窗戶之
    玻璃云云。然證人許淑珍於警詢、偵查及原審審理中一再證
    稱：被告林政諺在路邊往上丟擲酒瓶砸破其2 樓住處窗戶之
    玻璃等語（見警卷第14頁、調偵卷第32-33 頁、原審卷第74
    -75 頁），並有窗戶玻璃破碎照片及窗戶下方殘留酒瓶玻璃
    照片各1 張，玻璃修繕估價單1 份在卷可參（見警卷第53、
    51頁），且證人蔡孟芳、證人即當地里長王旺子分別證稱：
    當晚確實有看到玻璃碎片散落地上一情明確（見原審易字卷
    第71、78頁），被告林政諺此部分所辯顯係事後卸責之詞，
    不足採信。被告林政諺上開毀損犯行事證明確，堪以認定。
三、被告許淑珍、蔡明勳、蔡孟芳、蕭金寶、林慶堂、林政諺、
    林佩蓉傷害罪部分：
    訊據上訴人即被告許淑珍、蔡明勳、蔡孟芳、蕭金寶、林慶
    堂、林政諺、林佩蓉雖坦承於上開時、地，兩家人有所口角
    衝突一情，然均矢口否認有上揭傷害犯行。被告許淑珍、蔡
    明勳均辯稱：是遭對方毆打云云；被告蔡孟芳辯稱：是見蔡
    明勳、許淑珍被打，要去拉開時，遭對方毆打云云；被告蕭
    金寶辯稱：只是被打，並沒有出手云云；被告林政諺辯稱：
    是見母親蕭金寶被蔡明勳攻擊，出於自衛而出手云云。被告
    林慶堂辯稱：只有在旁勸架，未傷害對方，亦未壓倒許淑珍
    云云；被告林佩蓉則辯稱：是遭許淑珍、蔡孟芳毆打，因自
    衛與對方拉扯云云。惟查：
(一)、上開被告蔡明勳毆打告訴人蕭金寶，並繼而與蕭金寶及見狀
    趕到之林慶堂、告訴人林政諺互相扭打，被告蔡孟芳、許淑
    珍為協助被告蔡明勳復行加入，被告蔡孟芳亦與林政諺、蕭
    金寶互毆，而許淑珍則持垃圾桶攻擊告訴人林佩蓉，被告蔡
    孟芳、許淑珍並毆打林慶堂、林佩蓉等經過，業經告訴人即
    證人蕭金寶於警詢、偵查中指詳明（警卷第2-3 頁、調偵卷
    第33頁），並於原審審理中證稱：「蔡明勳有打到我的臉，
    按住我的脖子，將我推倒。林政諺跑出來，將我們拉開，然
    後蔡明勳就打林政諺。蔡孟芳還過來打我、蔡孟芳、許淑珍
    有打林佩蓉」等語（原審易字卷第108-109 頁）；告訴人即
    證人林政諺於警詢、偵查及原審審理中證稱：「我看到蔡明
    勳往我母親臉上打下去，然後我就將蔡明勳推開，蔡明勳要
    打我，我們二人就扭打在地上。…蔡孟芳也過來打我，我就
    反擊踹了一腳，之後我看到蔡孟芳跟許淑珍在打林佩蓉。」
    等語（警卷第22-24 頁、調偵卷第32頁、原審易字卷第110-
    111 頁反面）；告訴人即證人林佩蓉於警詢、偵查、原審審
    理中證稱：「蕭金寶被蔡明勳打，林政諺又被蔡明勳、蔡孟
    芳打，我看到後報案，許淑珍就拿垃圾桶過來打我，我跟許
    淑珍發生拉扯，然後蔡孟芳也過來打我的臉」；「許淑珍是
    拿垃圾桶丟我，我拿手去擋受傷」（警卷第26-27 頁、調偵
    卷第32-33 頁、原審易字卷第112-113 頁）；證人林慶堂於
    警詢、偵查及原審審理中證稱：「許淑珍與蕭金寶爭吵，蔡
    明勳就朝蕭金寶的臉打下去，林政諺看到，就過去要幫蕭金
    寶解圍，許淑珍就拿垃圾桶打林佩蓉，又拉林佩蓉，林佩蓉
    在抵抗，蔡孟芳跑過去一起打林佩蓉，打林佩蓉手且有抓她
    的頭髮，身體。」等語（警卷第18-19 頁、調偵卷第32-33
    頁、原審易字卷第106-107 頁）。而告訴人蕭金寶確實受有
    下嘴唇擦傷（0.5 ×0.2 公分）、左肘擦傷（1 ×1 公分兩
    處）、右手瘀血（4 ×4 公分）、左膝瘀血（2 ×3 公分）
    及右手中指紅腫等傷害；林政諺受有前額擦傷（4 ×0.5 公
    分）及上唇擦傷（0.5 公×0.5 公分）、雙上肢多處擦傷及
    背部多處挫傷瘀血等傷害；林佩蓉受有左臉擦傷（1 ×0.2
    公分）、右下頜瘀血（2 ×1 公分）、左前臂擦傷（2 ×0.
    1 公分）、左腕擦傷兩處（各1 ×0.1 公分）及左手瘀血（
    2 ×2 公分等傷害；亦有蕭金寶之文雄醫院診斷證明書、林
    政諺之高雄市立聯合醫院美術館院區驗傷診斷書、林佩蓉之
    受傷照片及文雄醫院診斷證明書各1 份在卷可證（警卷第44
    -45 、49-1頁、偵卷第16頁），且觀諸上開診斷證明書所載
    之傷勢及傷勢分佈情形亦與上開證人所證述被告蔡明勳、許
    淑珍、蔡孟芳3 人傷害之方式互核一致，足認證人蕭金寶、
    林慶堂、林政諺、林佩蓉等上開證言，並非虛詞。被告蔡明
    勳、許淑珍、蔡孟芳確有以上開方式與告訴人蕭金寶、林政
    諺、林佩蓉及證人林慶堂互毆，並致告訴人蕭金寶、林政諺
    、林佩蓉成傷無疑。至告訴人蕭金寶雖另證稱：蔡明勳將我
    壓在地上時，亦有遭許淑珍有過拿畚箕毆打等語，然告訴人
    蕭金寶於距案發時間最近之警詢中卻絲毫並未提及有遭許淑
    珍毆打情事，此部分證述前後不一，而有瑕疵；又證人林佩
    蓉於警詢中明確證稱：蔡明勳、蔡孟芳係徒手打人等語明確
    （見警卷26頁），告訴人蕭金寶雖指證稱被告蔡孟芳持物品
    毆打，然就被告蔡孟芳所持物品前後為垃圾桶、畚箕等不同
    供述，是以告訴人蕭金寶此部分指證，亦有瑕疵，自不足以
    上開告訴人蕭金寶上開有瑕疵之指證為不利被告蔡孟芳、許
    淑珍之認定。
(二)、上開被告蕭金寶與林慶堂、林政諺與告訴人蔡明勳互相扭打
    ，嗣告訴人蔡孟芳為協助告訴人蔡明勳而加入，復遭被告林
    政諺踢一腳，被告林佩蓉、林慶堂因不甘被告林佩蓉遭告訴
    人許淑珍持垃圾桶攻擊，而與告訴人許淑珍、蔡孟芳互毆等
    情，亦經告訴人蔡明勳於警詢、偵查、原審審理中證稱：「
    當天蕭金寶、林政諺、林慶堂同時與我發生第一波衝突，蕭
    金寶先掐我的脖子。林慶堂就架著我，林政諺就攻擊我的頭
    部，我從地上爬起來之後，我看到林佩蓉…在攻擊我的母親
    。」等語（警卷第6-7 頁、調偵卷第32-33 頁、原審易字卷
    第76-77 頁）；告訴人許淑珍於警詢、偵查、原審審理中證
    稱：「蕭金寶勒住蔡明勳的脖子，林政諺動手打蔡明勳，演
    變成兩家人互毆，我是遭林慶堂、林佩蓉以徒手方式壓我在
    地上」、「林佩蓉跟林慶堂一起打我」等語（警卷第14-15
    頁、調偵卷第32-33 頁、原審易字卷第74-75 頁）；告訴人
    蔡孟芳於警詢、偵查、原審審理中分別證稱；「我看到林政
    諺、蔡明勳扭打在地上…，我遭林政諺踢一腳，…我被林佩
    蓉拉傷左手」；「我看到林佩蓉與林慶堂壓著許淑珍，我去
    將林佩蓉拉開的時候被林佩蓉打，我們都在拉扯。」等語（
    警卷第11-12 頁、調偵卷第32-33 頁、原審易字卷第78-79
    頁）明確，且告訴人蔡明勳受有頭部鈍傷併腦震盪、頸部挫
    傷及抓傷及雙上臂挫傷及擦傷，蔡孟芳受有左上肢鈍傷之傷
    害；許淑珍受有右膝鈍傷及右肘擦傷14公分等傷害，有蔡明
    勳之高雄榮民總醫院診斷證明書、蔡孟芳之高雄醫學大學附
    設中和紀念醫院診斷證明書、許淑珍之高雄醫學大學附設中
    和紀念醫院診斷證明書在卷可按（警卷第47-49 頁）。而觀
    諸上開斷證明書所載之傷勢及傷勢分佈情形亦與告訴人許淑
    珍、蔡明勳、蔡孟芳所證述遭傷害之方式互核一致，堪認告
    訴人許淑珍、蔡明勳、蔡孟芳上開證言，並非虛詞。足認被
    告蕭金寶、林慶堂、林政諺、林佩蓉確有以上開方式與告訴
    人許淑珍、蔡明勳、蔡孟芳互毆，並致告訴人許淑珍、蔡明
    勳、蔡孟芳成傷。
(三)、被告蔡明勳、許淑珍、蔡孟芳、蕭金寶、林佩蓉雖分別辯稱
    ；僅係遭對方毆打，並未出手云云，被告林慶堂則辯稱：沒
    有參與互毆，僅為勸架有拉蔡明勳云云；被告許淑珍、蔡明
    勳、蔡孟芳於本院審理時並舉證人侯佩鳳為證。然被告蔡明
    勳、許淑珍、蔡孟芳、蕭金寶、林慶堂、林政諺、林佩蓉兩
    家人均有出手攻擊且致彼此受有上開傷勢之行為，業如前述
    ，顯係雙方互毆，而非僅有單純一方毆打，再參以被告蔡明
    勳、許淑珍、蔡孟芳於警詢中已供陳兩家共7 人有互毆情形
    ，被告蕭金寶、林慶堂、林政諺、林佩蓉亦均未否認與對方
    有肢體接觸等情，參以被告許淑珍、蔡明勳、蔡孟芳及蕭金
    寶、林慶堂、林政諺、林佩蓉均不否認當天確有因潑水等事
    起衝突一情，氣憤之虞，加以眼見家人遭毆打，肢體拉扯，
    進而以手腳相互攻擊，導致雙方分別受有前揭傷害，核與常
    情相符；至於被告許淑珍、蔡明勳、蔡孟芳所提出之證人侯
    佩鳳於本院審理時雖證稱：許淑珍、蔡明勳、蔡孟芳沒有出
    拳打對方，只是要把對方拉開，反而被對方打云云（本院卷
    第109 頁背面），惟本案係多人互毆，場面混亂，且案發當
    時約晚間9 時，證人侯佩鳳又係局外人，或因未注意全程每
    個細節、或因證人當時所在之位置、視線，而未能看到許淑
    珍、蔡明勳、蔡孟芳一方攻擊對方之情形，被告許淑珍、蔡
    明勳、蔡孟芳尚不能執此而為有利之辯解。是被告上開所辯
    ，係事後卸責之詞，不足採信。再被告林慶堂另辯稱：看到
    林佩蓉遭許淑珍、蔡孟芳毆打，要過去阻止時，警察就趕到
    ，沒有壓倒許淑珍云云，與證人即被告林政諺、林佩蓉證稱
    ：林慶堂見林佩蓉遭許淑珍、蔡孟芳毆打，有過去阻止、拉
    開等語（原審易字卷第111 頁反面、第112 頁），已不相符
    ，參以證人許淑珍證稱遭林慶堂、林佩蓉拉扯壓制成傷之衝
    突致傷過程，與其傷勢（右膝鈍傷及右肘擦傷）確實相符，
    是被告林慶堂所辯並無可採，至證人蕭金寶於原審審理中證
    稱：林慶堂一直在屋內等語（原審易字卷第109 頁），與上
    開被告林慶堂辯解明顯不符，係迴護之詞，亦無可採。
(四)、按正當防衛必須對於現在不法之侵害始得為之，侵害業已過
    去，即無正當防衛可言。至彼此互毆，又必以一方初無傷人
    之行為，因排除對方不法之侵害而加以還擊，始得以正當防
    衛論。故侵害已過去後之報復行為，與無從分別何方為不法
    侵害之互毆行為，均不得主張防衛權（最高法院30年上字第
    1040號判例意旨參照）。而衡之一般社會經驗法則，互毆係
    屬多數動作構成單純一罪而互為攻擊之傷害行為，縱令一方
    先行出手，而還擊之一方在客觀上茍非單純對於現在不法之
    侵害為必要排除之反擊行為，因其本即有傷害之犯意存在，
    則對其互為攻擊之還手反擊行為，自無主張正當防衛權之餘
    地（最高法院84年度台非字第208 號判決意旨參照）。1.被
    告林政諺雖辯稱：其係因蕭金寶遭毆打，出於防衛之意思出
    手云云；被告林佩蓉亦辯稱：是遭蔡孟芳、許淑珍攻擊，出
    於防衛之意與蔡孟芳、許淑珍拉扯，並無傷害之意云云；被
    告蔡孟芳則辯稱：只是見蔡明勳、許淑珍遭毆打，過去要拉
    開雙方云云，然被告林政諺見蕭金寶遭蔡明勳毆打，乃與蕭
    金寶、林慶堂、林政諺共同反擊蔡明勳，並與被告蔡明勳互
    相扭打倒地，且隨後加入之被告蔡孟芳有毆打被告林政諺，
    被告林政諺並有踢被告蔡孟芳一腳，顯然被告林政諺與被告
    蔡明勳、蔡孟芳有互有拉扯、扭打之情形，再被告許淑珍、
    蔡孟芳復分別以垃圾桶、徒手攻擊被告林佩蓉，被告林慶堂
    及林佩蓉將許淑珍壓倒在地，被告林佩蓉並與蔡孟芳拉扯，
    亦足認被告林佩蓉、蔡孟芳亦有互相攻擊情形，不問何方先
    行出手，然還擊之一方，亦顯有傷害之犯意存在，況以證人
    蔡明勳、林佩蓉、蔡孟芳、許淑珍之傷勢狀況，更難認係遭
    必要之反擊行為所致，應認係無從分別何方為不法侵害之互
    毆成傷之行為，自均不得主張正當防衛。2.被告林慶堂辯稱
    ：伊係基於勸架之意拉開蔡明勳，且是看林佩蓉遭毆打去勸
    架云云，然被告蔡明勳一再指證遭被告林慶堂架住，由被告
    林政諺出拳毆打等語明確，核與被告林慶堂自承在拉開被告
    蔡明勳時，被告林政諺有毆打蔡明勳等語（原審易卷第21頁
    ）相符，被告林慶堂眼見其子林政諺與被告蔡明勳互毆，如
    為勸架，大可勸阻其子林政諺，何以出手拉住被告蔡明勳，
    再由被告林政諺毆打被告蔡明勳，又何以將許淑珍壓跌在地
    ，依其動作，顯非單純阻止或保護之舉措，而係出於傷害之
    意思甚明，是被告林慶堂上開辯解，亦無可採。
(五)、又告訴人許淑珍因被告蕭金寶、林慶堂、林政諺、林佩蓉之
    共同傷害而受有右膝鈍傷及右肘擦傷14公分等傷害，有高雄
    醫學大學附設中和紀念醫院97年5 月4 日出具之診斷證明書
    可憑（警卷第49頁）。至於許淑珍所提出之97年9 月2 日長
    庚醫院出具診斷證明書記載略以：1.坐骨神經痛並下肢無力
    及疼痛2.腰椎間盤突出，患者因上述疾病，於97年8 月6 日
    入復健科病房復健，於97年9 月2 日出院等語（97年度偵字
    第34956 號卷第44頁）；98年4 月13日長庚醫院診斷證明書
    記載略以：1.坐骨神經痛2.腰椎間盤突出；患者因上述疾病
    ，於97年9 月5 日至98年4 月13日，因上述疾病且行動不便
    倚賴助行器，至本院中醫門診治療等語（97年度偵字第3495
    6 號卷第42頁）；李文棟診所98年7 月10日出具之診斷書記
    載略以：…3.背肌扭傷腰椎徵候群，病患因上項疾病於97年
    5 月14日到院求診等語（98年度調偵字第844 號第50頁），
    依卷證資料尚難遽認係因被告蕭金寶、林慶堂、林政諺、林
    佩蓉之共同傷害行為所致或所衍生之傷害（上述後列3 紙診
    斷證明書，被告蕭金寶等人固不同意作為證據，但仍得為彈
    劾證據）。
(六)、按共同正犯之成立，祇須具有犯意之聯絡，行為之分擔，既
    不問犯罪動機起於何人，亦不必每一階段犯行，均經參與；
    共同實施犯罪行為之人，在合同意思範圍內，各自分擔犯罪
    行為之一部，相互利用他人之行為，以達其犯罪之目的者，
    即應對於全部所發生之結果，共同負責；共同正犯間，非僅
    就其自己實施之行為負其責任，並在犯意聯絡之範圍內，對
    於他共同正犯所實施之行為，亦應共同負責；又共同正犯不
    限於事前有協議，即僅於行為當時有共同犯意之聯絡者亦屬
    之，且表示之方法，不以明示通謀為必要，即相互間有默示
    之合致亦無不可（最高法院34年度上字第862 號、28年度上
    字第3110號、32年度上字第1905號、30年度上字第870 號及
    73年度臺上字第2364號判例意旨參照）。查本件衝突起因係
    因被告許淑珍、蕭金寶發生口角起爭執，嗣被告林政諺丟擲
    酒瓶毀損許淑珍住處玻璃，而被告蔡明勳前往與蕭金寶興師
    問罪所衍致，由被告蔡明勳與蕭金寶開始扭打後，被告林慶
    堂、林政諺隨即加入，嗣被告許淑珍、蔡孟芳、林佩蓉，亦
    為協助家人而加入，數人間互相毆打，顯見許淑珍一家人及
    蕭金寶一家人彼此均有共識要毆打傷害對方，已有分工之默
    契行為，自有共同默示合致，因此，被告許淑珍、蔡明勳、
    蔡孟芳一家人及蕭金寶、林慶堂、林政諺、林佩蓉一家人，
    顯係在合同意思範圍內，相互利用他人之行為，以達其犯罪
    之目的，雖各人祇分擔犯罪行為之一部，仍應對於全部所發
    生之結果共同負責。是告訴人許淑珍、蔡孟芳、蔡明勳，係
    因蕭金寶、林慶堂、林政諺、林佩蓉之共同行為所致，告訴
    人蕭金寶、林政諺、林佩蓉受有上開之傷害，係因被告許淑
    珍、蔡孟芳、蔡明勳之共同行為所致，故而無論係致傷於何
    人所加之傷害，在共犯間，自均應負全部之責。
(七)、綜上所述，本案事證明確，被告等傷害犯行，均應堪認定。
四、核被告許淑珍、蔡孟芳、蔡明勳、蕭金寶、林慶堂、林政諺
    、林佩蓉上開傷害人之身體之行為，均犯刑法第277 條第1
    項之傷害罪；被告林政諺上開毀損他人物品之行為，係另犯
    同法第354 條之毀損罪。被告許淑珍、蔡孟芳、蔡明勳間及
    被告蕭金寶、林慶堂、林政諺、林佩蓉間，就上述傷害犯行
    ，分有犯意之聯絡及行為之分擔，均為共同正犯。被告許淑
    珍有事實欄所載之有期徒刑執行完畢紀錄，此有臺灣高等法
    院被告前案紀錄表1 份在卷可稽，是被告許淑珍受有期徒刑
    執行完畢後，5 年內再故意犯有期徒刑以上之罪，為累犯，
    應依刑法第47條第1 項規定，加重其刑。被告林政諺所犯上
    開兩罪間，犯意各別，構成要件不同，應予分論併罰。
五、原審以被告許淑珍、蔡孟芳、蔡明勳、蕭金寶、林慶堂、林
    政諺、林佩蓉所犯傷害犯行、被告林政諺另犯毀損犯行，均
    事證明確，適用刑法第28條、第277 條第1 項、第354 條（
    被告林政諺部分）、第47條第1 項、第41條第1 項前段、第
    51條第6 款，刑法施行法第1 條之1 之規定，審酌被告許淑
    珍、蔡孟芳、蔡明勳、蕭金寶、林慶堂、林政諺、林佩蓉為
    鄰居，本應相互和睦相處，詎因細故即以暴力相向，及被告
    林政諺任意毀損他人物品，並被告蔡明勳挑起本件互毆，被
    告蔡明勳、林政諺彼此傷害情節較為激烈，及其餘被告傷害
    之犯罪情節，並告訴人許淑珍、蔡孟芳、蔡明勳、蕭金寶、
    林政諺、林佩蓉之傷勢情形，被告林政諺毀損物品之價值，
    及被告7 人犯罪後之態度等一切情狀，量處被告許淑珍拘役
    50日、被告蔡明勳拘役55日、被告蔡孟芳拘役45日、被告蕭
    金寶、林慶堂、林佩蓉各拘役45日，林政諺毀損罪部分，量
    處拘役30日，傷害罪部分，量處拘役55日，並就被告林政諺
    部分定應執行為拘役80日，及被告7 人所科拘役如易科罰金
    ，均以新臺幣1 千元折算1 日。原審認事用法核無違誤，量
    刑亦稱妥適，檢察官上訴意旨循告訴人蕭金寶、林佩蓉、林
    政諺、被告林慶堂聲請上訴理由，以原審量刑過輕，被告許
    淑珍、蔡孟芳、蔡明勳、蕭金寶、林慶堂、林政諺、林佩蓉
    上訴意旨仍執陳詞均否認犯罪，而指摘原判決不當，均為無
    理由，應予駁回。
據上論斷，應依刑事訴訟法第368 條，判決如主文。
本案經檢察官李門騫到庭執行職務。
中    華    民    國    99    年    12    月    9     日
                刑事第六庭  審判長法  官  王憲義
                                  法  官  簡志瑩
                                  法  官  邱永貴
以上正本證明與原本無異。
不得上訴。
中    華    民    國    99    年    12    月    9     日
                                  書記官  鄭翠芬
附錄本判決論罪科刑法條：
中華民國刑法第277 條第1 項：
傷害人之身體或健康者，處3 年以下有期徒刑、拘役或1 千元以
下罰金。
中華民國刑法第354 條：
毀棄、損壞前二條以外之他人之物或致令不堪用，足以生損害於
公眾或他人者，處2 年以下有期徒刑、拘役或5 百元以下罰金。

司法院資訊處製作；財團法人民間司法改革基金會備份。
